【裁判字號】    98,交抗,2108
【裁判日期】    980929
【裁判案由】    違反道路交通管理處罰條例
【裁判全文】
臺灣高等法院交通事件裁定            98年度交抗字第2108號
抗  告  人
即受處分人  甲○○
上列抗告人因違反道路交通管理處罰條例案件，不服臺灣士林地
方法院97年度交聲更(一)字第36號，中華民國 98年7月22日裁定（
原處分案號：北市裁二字第裁22-A00WJC131號），提起抗告，本
院裁定如下：
    主  文
抗告駁回。
    理    由
一、原裁定意旨略以：本件受處分人對於其於民國（下同）96年
    8月24日上午8時10分許，駕駛其所有之DK─6331號自用小客
    車，在臺北市○○○路○段18巷前，與乙○○所駕駛之BF-39
    9 號大型垃圾車發生事故，無人受傷或死亡，其將車輛駛離
    現場之事實，並無爭執，惟矢口否認有何肇事逃逸之違規行
    為，並以前詞置辯。查關於本件受處分人肇事逃逸之事實，
    業據證人即垃圾車駕駛人乙○○、事故發生時同在垃圾車上
    之北投關渡清潔隊員林春榮及事故當日到場處理之北投分局
    交通分隊員警闕志永於原審法院調查中之證述，大致相符，
    並有卷附交通事故談話紀錄表，記載受處分人於事故發生當
    日自承：伊車沿中央北路東向西行駛外側車道至肇事地，見
    前行有一機車向左偏，伊見狀向左閃避時，伊車左後葉子板
    擦撞同向行駛在伊車左側內側車道之垃圾車右前保險桿，肇
    事後伊從後視鏡看該垃圾車沒有多大損壞，伊就繼續行駛，
    遇紅燈時該車敲伊車，雙方停下來報警處理等情，及卷附臺
    北市政府警察局北投分局北市警投分交字第 09731744400號
    函覆原審法院稱：中央北路4段18巷口至188號之距離為 550
    公尺等情可資佐憑；綜合上開證人證述及書證所示，受處分
    人明知與垃圾車發生擦撞肇事，惟仍繼續駕駛車輛前行，至
    少已通過中央北路4段30巷口仍未停車，嗣因在距事故地點5
    百餘公尺處之中央北路 4段與一心路口遇紅燈，始暫停在內
    側車道，經後方垃圾車上之證人林春榮下車敲其車窗後，始
    將車輛駛往外側車道停下，全然未見受處分人於證人敲其車
    窗要求處理前，有任何預備停車之動作，受處分人辯稱為免
    影響交通而駛離事故現場，於下一個路口即自行停車查看云
    云，顯難採信，其於肇事後任意移動肇事車輛逃逸之事實，
    洵堪認定。綜上，本件受處分人確有駕駛汽車肇事，無人受
    傷或死亡而逃逸之違規，舉發機關依法舉發，原處分機關依
    道路交通管理處罰條例第62條第 1項等規定，裁處罰鍰新臺
    幣3,000元，並吊扣駕駛執照1個月，施以道安講習，均屬有
    據。受處分人之異議為無理由，應予駁回等語。
二、抗告意旨略以：
  (一)證人乙○○和林春榮兩人係工作上同事，當時他們正執行公
    務收取垃圾，於準備要靠右去民家收取垃圾時，伊剛好閃避
    前方機車，故向左閃避，雙方始擦撞。兩車擦撞時，對方垃
    圾車係右前方保險桿擦撞到伊自小客車左後保險桿，當時正
    在行進間，又正值早上 8點上班時間，伊怕馬上停車恐影響
    交通及後方會有來車追撞，始於下一個紅綠燈口停下。
  (二)證人林春榮證稱：他下車攔伊下來，當時雙方對車禍各執一
    詞等語，伊本身有保險就說那報警處理，林春榮就跟駕駛乙
    ○○說沒差，找上次幫他處理之警員過來，於是直接打對方
    即證人警員闕志永之手機。證人即對方駕駛人乙○○說：擦
    撞後追了幾個路口將伊攔下，伊就打 110報警等語，惟事後
    調查證人及交通隊均無 110之通聯紀錄，事實上伊被撞後在
    一心路口等後方垃圾車，如伊真要肇事逃逸，伊開自小客車
    ，對方係老舊垃圾車，根本無法追得到伊，更何況對方駕駛
    乙○○亦承認，若伊要逃逸他亦無法追到伊。
  (三)證人之證詞均與事實不符。證人乙○○說追伊幾分鐘才將我
    攔下，試問車子行進間時速50公里幾分鐘能開多遠？以垃圾
    車的車速真的能攔下前方小客車嗎？攔下伊後他說有打 110
    報警，但無通聯紀錄。證人林春榮證稱他們是直行，那為何
    車係左前保險桿受損？兩人都說伊肇事逃逸，追我幾分鐘，
    追好幾個路口才把伊攔下，事實上肇事路口至伊停車那裡僅
    經過一個巷口，而中央北路 4段30巷路口之紅綠燈當時正值
    上班時間，巷口紅綠燈是閃黃燈警示，伊離一心路口僅不到
    100 公尺，可能同時有兩個紅綠燈在閃嗎？故伊稱下個路口
    停下，並無不實。警員闕志永與清潔隊員林春榮是否相識，
    不然林春榮為何說找上次處理之那個警員過來就好，伊說要
    報警，他說不用，他已經叫了，而警員說他是隊上用無線電
    傳呼他過來處理，當時交通分隊沒有 110報警通聯紀錄，警
    員卻說隊上用無線電傳呼他過來處理。
  (四)原本僅係交通意外，誰對誰錯還很難說，伊有保險，且出險
    本須有交通警員之紀錄方能辦理，就算要理賠，亦係保險公
    司出，伊幹麻肇事逃逸，沒有理由吧？且如要開罰，為何事
    後才寄罰單？當場就開罰。裁決所申訴退回原因說伊逃逸 1
    、2公里遠始被攔下，原裁定又說550公尺。原本已撤銷原處
    分，經原處分機關不服提起抗告，竟又裁定異議駁回。請查
    明證人之證述是否有上開所述不符事實之處，並撤銷原裁定
    ，更為適當之裁定等語。
三、按汽車駕駛人駕駛汽車肇事，無人受傷或死亡而未依規定處
    置者，處新臺幣1,000元以上3,000元以下罰鍰；逃逸者，並
    吊扣其駕駛執照1個月至3個月；另汽車駕駛人違規肇事受吊
    扣駕駛執照處分，應接受道路交通安全講習，道路交通管理
    處罰條例第62條第1項、第24條第1項第 1款規定甚明。又按
    發生道路交通事故，駕駛人或肇事人應先為下列處置：「四
    不得任意移動肇事車輛及現場痕跡證據。但無人傷亡且車輛
    尚能行駛，或有人受傷且當事人均同意移置車輛時，應先標
    繪車輛位置及現場痕跡證據後，將車輛移置不妨礙交通之處
    所」，道路交通事故處理辦法第3條亦有明文。
四、本院經查：
  (一)本件抗告人即受處分人甲○○於96年8月24日上午8時10分許
    ，駕駛其所有之DK─6331號自用小客車，在臺北市○○○路
    ○段18巷前，與乙○○所駕駛之BF─399號大型垃圾車發生擦
    撞事故之事實，除據證人乙○○、林春榮於原審訊問時證述
    明確（見原審97年度交聲字第91號卷第57頁至第59頁、原審
    97年度交聲更(一)字第36號卷第15頁至第17頁）外，復有臺北
    縣政府警察局北投分局道路交通事故現場圖、車輛擦撞採證
    相片附卷可參（見原審97年度交聲字第91號卷第19頁、第29
    頁），抗告人對此亦不爭執，應堪確認。
  (二)抗告人雖以因當時正值上班時間，如馬上停車恐影響交通及
    後方會有來車追撞，始於下一個紅綠燈口停下等語置辯，惟
    據證人即垃圾車駕駛人乙○○於原審法院調查中證稱：96年
    8月24日上午，1輛銀色三菱自小客車從伊車輛左邊超車時擦
    撞到伊車右前方保險桿，當時有兩名隊員與伊同車，之後伊
    等就追那輛車，追了幾個路口，後來因為對方等紅綠燈才停
    下來，伊就請隊員攔阻，攔下的地點差不多是一心路口，攔
    阻後對方往路邊停靠，伊車也往路邊停，之後伊就打110 報
    警等語（見原審97年度交聲字第91號卷第57頁、第58頁），
    及證人即事故發生時同在垃圾車上之北投關渡清潔隊員林春
    榮於原審法院調查中證稱：事發時伊坐在垃圾車副駕駛座位
    置，垃圾車由乙○○駕駛，行駛在內側車道，旁邊都是摩托
    車，伊等垃圾車是直行，沒有要變換車道，受處分人駕駛自
    用小客車行駛於外側車道，因外側車道前面有摩托車，受處
    分人想要超車，就往左偏向內側車道，受處分人車輛左後車
    尾擦撞到垃圾車右前車頭鐵護欄位置，撞擊聲很大聲，力道
    也很大，還造成車子晃動，但是受處分人沒有停下，繼續往
    前開，在中央北路 4段與一心街口因等紅燈才停下來，該處
    門牌是中央北路4段188號左右，當時受處分人車輛停在內側
    車道，伊等垃圾車也因遇紅燈而停下，垃圾車在受處分人後
    方約5、6台車的距離，也是停在內側車道，伊走下車去敲受
    處分人車之右前車窗，跟受處分人說：被撞還跑，受處分人
    說是伊等撞到他，伊跟告訴受處分人說：你不要跑，先把車
    子開到外側車道，他聽伊這樣說才等綠燈時把車開約10公尺
    到過路口外側車道停下，後來垃圾車也停到外側車道，伊等
    就在路邊講，因為受處分人不承認撞到垃圾車，伊等說那就
    報警處理等情（見原審97年度交聲更(一)字第36號卷第15頁、
    第16頁），足見受處分人係因遇紅燈始停於內側車道，並經
    證人林春榮下車敲其車窗後，始將車輛駛往外側車道停下，
    是抗告人辯稱因恐妨害交通故未立即停車，始於下一個紅綠
    燈口停下云云，顯為卸責之詞，實難採信。況受處分人既已
    知悉其所駕駛之自用小客車與乙○○所駕駛之垃圾車發生擦
    撞，而車禍發生時為釐清責任歸屬，最需保留現場，此為用
    路人之一般常識，其竟未即時停車報案，即駕車離去，於行
    駛遇紅燈經他人敲車窗後始靠邊停車，已難認謂非逃逸，亦
    不得以最後停車地點至事故地點僅經過一個路口，即認無逃
    逸之故意。
  (三)又抗告人另指稱警員闕志永與清潔隊員林春榮似乎相識，而
    證人說曾報警，卻無通聯紀錄，且警員應當場開罰，不應事
    後才寄罰單云云，此等均與抗告人是否有駕駛汽車肇事，無
    人受傷或死亡而逃逸之違規行為無關，抗告人抗告意旨執此
    指摘原裁定，自無足採。至於抗告人另辯稱如伊欲逃逸，該
    老舊垃圾車，根本無法追得到伊，且伊有保險，沒有理由肇
    事逃逸云云，惟此等亦與是否會肇事逃逸無必然之關係，抗
    告人上開所指，純屬個人臆測之詞，亦屬無稽。
  (四)綜上所述，抗告人確有駕駛汽車肇事，無人受傷或死亡而逃
    逸之違規行為，原審法院因認原處分機關就抗告人之上開違
    規行為，依道路交通管理處罰條例第62條第 1項等規定，裁
    處罰鍰新臺幣3,000元，並吊扣駕駛執照1個月，施以道安講
    習，核無違誤，而駁回抗告人於原審法院之聲明異議，經核
    並無不合。本件抗告人猶執陳詞以辯，指摘原審裁定不當，
    所辯均無可採，其抗告核無理由，應予駁回。
五、據上論斷，應依道路交通案件處理辦法第26條、刑事訴訟法
    第412條，裁定如主文。
中    華    民    國    98    年    9     月    29    日
                  刑事第二庭審判長法  官  洪光燦
                                  法  官  林恆吉
                                  法  官  宋明蒼
以上正本證明與原本無異。
不得再抗告。
                                  書記官  鄒賢英
中    華    民    國    98    年    9     月    30    日


司法院資訊處製作；財團法人民間司法改革基金會備份。
